最高法院刑事判決　　　　　　九十六年度台上字第三二五一號
上　訴　人　甲○○
　　　　　　乙○○
上列上訴人等因違反貪污治罪條例案件，不服台灣高等法院台中
分院中華民國九十五年十一月九日第二審更審判決（九十五年度
上更(二)字第一七０號，起訴案號：台灣彰化地方法院檢察署九十
年度偵字第四四二四、四七一六號），提起上訴，本院判決如下
：
    主  文
原判決撤銷，發回台灣高等法院台中分院。
    理  由
本件原判決撤銷第一審關於上訴人甲○○、乙○○部分之判決，
改判分別論處甲○○、乙○○共同依據法令從事公務之人員，對
於職務上之行為收受賄賂各罪刑，固非無見。
惟按刑事審判上之共同被告，係為訴訟經濟等原因，由檢察官或
自訴人合併或追加起訴，或由法院合併審判所形成，其間各別被
告及犯罪事實仍獨立存在。故共同被告對於其他共同被告之案件
而言，為被告以外之第三人，本質上屬於證人，為確保被告對證
人之詰問權，證人於審判中，應依法定程序，到場具結陳述，並
接受被告之詰問，其陳述始得作為認定被告犯罪事實之判斷依據
，此觀司法院釋字第五八二、五九二號解釋意旨甚明。本件原判
決援引共同被告楊明儒、鄒國祥、乙○○之部分供述證據（見原
判決第五至一五頁），資為認定上訴人等犯罪事實之基礎，並未
於理由內說明已依上開意旨適用人證之調查程序，使渠等立於證
人之地位而為陳述，是否有不當剝奪上訴人等對於具證人適格之
楊明儒、鄒國祥、乙○○之正當詰問權，非無爭議；且原判決對
於楊明儒、鄒國祥、乙○○之該部分不利於上訴人等之供述證據
，如何具有證據能力，復未說明其理由，逕採楊明儒、鄒國祥、
乙○○之該部分不利於上訴人等之供述證據，資為論斷上訴人等
犯罪之證據，均有判決理由不備之違誤，甲○○上訴意旨就此指
摘，尚非無理由。又刑事訴訟法第九十五條第一款規定：「訊問
被告應先告知犯罪嫌疑及所犯所有罪名，罪名經告知後，認為應
變更者，應再告知」，此項規定旨在使被告能充分行使防禦權。
又乙○○上訴意旨主張：本件公訴人及第一審法院認伊所犯係貪
污治罪條例第四條第一項第三款、刑法第三十條第一項之幫助經
辦公用工程收取回扣罪；台灣高等法院台中分院九十三年度上更
(一)字第二三一號認伊所犯係貪污治罪條例第五條第一項第二款之
利用職務上之機會，詐取財物罪；原審更二審於準備程序及辯論
均未告知伊起訴法條變更，即遽論以貪污治罪條例第五條第一項
第三款之對於職務上之行為收受賄賂罪；原審更二審中並未就貪
污治罪條例第五條第一項第三款之對於職務上之行為收受賄賂罪
為辯論、審理。原判決遽論伊對於職務上之行為收受賄賂罪，未
依法告知伊罪名變更，已妨害伊行使訴訟防禦權利云云；經查尚
非無據，原判決亦未說明縱未依法告知上訴人等罪名變更，並未
妨害上訴人等行使訴訟防禦權利之理由，遽論上訴人等對於職務
上之行為收受賄賂之罪，自非妥適。上訴人等上訴意旨指摘原判
決不當，尚非全無理由，應認仍有撤銷發回更審之原因。又原判
決不另為無罪之諭知部分（原判決理由四、），基於審判不可分
之原則，亦一併發回，合予指明。
據上論結，應依刑事訴訟法第三百九十七條、第四百零一條，判
決如主文。
中　　華　　民　　國　九十六　年　　六　　月  二十一  日
                      最高法院刑事第四庭
                          審判長法官  莊　登　照
                                法官  黃　一　鑫
                                法官  林　秀　夫
                                法官  徐　昌　錦
                                法官  張　清　埤
      本件正本證明與原本無異
                                      書  記  官
中　　華　　民　　國　九十六　年　　六　　月  二十五  日
                                                    ｍ
